臺灣高等法院刑事判決　　　　　　　　　　　　　　九十一年度上訴字第四七號
　　上　訴　人　臺灣新竹地方法院檢察署檢察官
　　上　訴　人
　　即　被　告　乙○○
　　指定辯護人　本院甲○辯護人
右上訴人因被告違反槍砲彈藥刀械管制條例等案件，不服臺灣新竹地方法院九十年度
訴字第六一七號，中華民國九十年十二月二十八日第一審判決（起訴案號：臺灣新竹
地方法院檢察署九十年度偵字第六一九四號）提起上訴，本院判決如左：
    主  文
原判決撤銷。
乙○○未經許可寄藏手槍，處有期徒刑柒年，併科罰金新台幣壹拾萬元，罰金如易服
勞役，以新台幣玖佰元即銀元參佰元折算壹日，扣案之美制九０手槍壹枝（含彈匣壹
個，槍枝管制編號0000000000號）、子彈肆顆均沒收。又對於公務員依法
執行職務時，施強暴脅迫，處有期徒刑參年。應執行有期徒刑玖年陸月，併科罰金新
台幣壹拾萬元，罰金如易服勞役，以新台幣玖佰元即銀元參佰元折算壹日，扣案之美
制九０手槍壹枝（含彈匣壹個，槍枝管制編號0000000000號）、子彈肆顆
均沒收。
    事  實
一、乙○○前有毀損、賭博、過失致死、持槍殺人案件等前科，最近係因違反肅清煙
    毒條例等案件，經台灣新竹地方法院以八十五年度訴字第二八四號、八十六年度
    訴字第六六八號判決分別判處有期徒刑四年五月、三年五月確定，二判決接續執
    行，嗣於民國（下同）八十九年七月二十八日假釋付保護管束，目前仍於假釋期
    間。詎其猶不知悔改，假釋出監後，於八十九年八月間，在新竹市建國公園附近
    ，受友人林化成之託（林化成已於九十年一月三十日死亡），代為保管林化成所
    交付之美制九０手槍一枝（含彈匣一個，槍枝管制編號0000000000號
    ）、子彈七顆，即未經許可而將前揭槍彈寄藏於新竹市○區○○路五鄰六十七巷
    六號住所。嗣於九十年十月十七日晚上十一時許，其將已裝填有七顆子彈之前揭
    手槍配在腰際而身攜前揭槍彈、駕駛５Ｐ—０７９８號自小客車至桃園縣大溪鎮
    向姓名年籍不詳、綽號「阿財」之友人索討債款無著，旋於翌日即九十年十月十
    八日凌晨一時許駕車南返住處，途經國道三號高速公路南下七十六點六公里處（
    新竹縣關西段），其因行車超速為值勤之國道公路警察局第七警察隊警員施金城
    、林韋廷攔停，然其拒不停車受檢反加速逃逸，經警在後追緝直至南下七十九點
    三公里處始停車於路肩受檢，嗣其遭警員施金城於身上皮夾內發現持有第一級毒
    品海洛因、第二級毒品安非他命（所涉毒品部分另由檢察官偵查），其在施金城
    、林韋廷欲依法逕行逮捕時隨即轉身欲逃跑，惟仍遭警員林韋廷拉住衣服而攔阻
    ，乙○○掙脫後乃自腰際掏出前揭手槍，並手拉滑套將一顆子彈上膛後，轉身以
    右手持槍指著林韋廷之頭部，繼而大聲叫囂：「你們真的要這樣嗎？」等語，而
    在警員施金城、林韋廷依法執行職務施強暴脅迫，欲使警員施金城、林韋廷放其
    脫逃，幸林韋廷以雙手將其持槍之右手推起使槍口朝上並同時將手指塞住扳機槽
    以免子彈擊發始未造成傷亡，在旁之施金城隨即支援逮捕乙○○，並扣得前揭美
    制九０手槍一枝（含彈匣一個，槍枝管制編號0000000000號）、子彈
    七顆（上述七顆子彈中，經試射三顆已滅失）等物。
二、案經國道公路警察局第七警察隊報請臺灣新竹地方法院檢察署檢察官偵查起訴。
    理  由
一、訊據被告乙○○，對於右開寄藏槍彈、及於警員即證人施金城、林韋廷依法執行
    職務時以上膛之手槍指著證人林韋廷並大聲叫囂等事實，於偵、審中均坦白承認
    ，核與證人施金城、林韋廷於檢察官、原審訊問時所證述情節均大致符合，此外
    ，復有美制手槍一支（含彈匣一個，槍枝管制編號0000000000號）、
    子彈四顆（原扣案七顆經試射三顆已滅失）扣案可憑（九十年度槍保管字第八號
    、九十年度彈保管字第六０號，扣押物品清單見原審卷第二十六、二十七頁）；
    而該槍枝、子彈經鑑驗結果，認送鑑槍枝（槍枝管制編號0000000000
    號）係美國ＫＥＬ—ＴＥＣ廠製Ｐ—１１型９ＭＭ之制式半自動手槍，槍號為“
    ２１５１８”，槍管內具六條右旋來復線，機械性能良好，可擊發子彈，認具殺
    傷力，彈匣一個，認係金屬材質之制式彈匣，可供前揭槍枝使用，子彈七顆（試
    射三顆），認均係口徑９ＭＭ之制式半自動手槍子彈，亦具殺傷力，有內政部警
    政署刑事警察局九十年十月二十二日刑鑑字第二０四五三六號鑑驗通知書在卷可
    按（偵查卷第三十一頁參見）。被告之自白，顯與事證相符，而堪採信，其犯行
    堪以認定。
二、核被告乙○○所為，係犯槍砲彈藥刀械管制條例第七條第四項之未經許可無故寄
    藏手槍罪、第十二條第四項之未經許可寄藏子彈罪，被告以一寄藏行為，同時寄
    藏手槍、子彈，觸犯構成要件不同之罪名，為想像競合犯，應從一重之無故寄藏
    手槍罪論處，檢察官起訴書所犯法條部分雖漏論被告寄藏子彈部分，惟起訴書犯
    罪事實部分業已載明被告寄藏子彈之犯行，為本件起訴效力所及，本院自得併予
    審判，附此敘明。另被告於證人施金城、林韋廷依法執行職務時施強暴脅迫，係
    犯刑法第一百三十五條第一項之妨害公務罪。被告所犯上開二罪，犯意個別，行
    為互異，應分論併罰。原審據以論罪科刑，固非無見，惟查：原審就被告無故寄
    藏手槍及子彈部分，未於事實欄認定並載明寄藏處所，尚欠完備。另被告雖無殺
    人犯意（詳後述），惟查被告坦承渠業將子彈上膛並以手槍指著警員林韋廷之頭
    部，使警員身處極度危險之狀態，稍有不慎槍支走火，警員性命堪虞，被告犯行
    惡性重大，原審就被告妨害公務部分，僅論處有期徒刑貳年，失之過輕，亦有未
    當。被告上訴意旨，徒求減刑，檢察官上訴意旨認被告有殺人犯意，雖均無理由
    ，然原判決既有如上可議之處，自屬無可維持，應予撤銷改判。爰審酌被告前有
    毀損、賭博、過失致死、持槍殺人案件等前科，最近係因違反肅清煙毒條例等案
    件，經臺灣新竹地方法院以八十五年度訴字第二八四號、八十六年度訴字第六六
    八號判決分別判處有期徒刑四年五月、三年五月確定，二判決接續執行，嗣於八
    十九年七月二十八日假釋付保護管束，目前仍於假釋期間，有臺灣新竹地方法院
    檢察署刑案資料查註紀錄表、臺灣高等法院被告全國前案紀錄表各一份附卷足佐
    ，其素行不佳，於假釋期間不知約束行為，貿然寄藏具殺傷力之制式槍彈，嚴重
    危害社會治安，且持槍討債，擁槍自重，動機不良，今為脫逃，竟持子彈上膛之
    槍枝對依法執行公務之警員施以強暴脅迫，目無法紀，藐視公權力，可見一般，
    況槍彈為危險之物，稍有不慎，擦槍走火即有造成人身傷亡之虞，本件幸靠在場
    警員林韋廷、施金城之機智、臨危不亂始未釀成傷亡，是被告之行為殊值譴責及
    被告犯罪後坦認所有犯行，態度尚佳等一切情狀，分別量處如主文所示之刑，寄
    藏手槍部分併諭知罰金刑及其易服勞役之折算標準，另有期徒刑部分，並定其應
    執行之刑，以資懲儆。又被告行為後，槍砲彈藥刀械管制條例第十九條關於強制
    工作保安處分之規定業經刪除，並於九十年十一月十四日公布，同年月十六日生
    效。依據刑法第二條第二項規定，保安處分適用裁判時之法律。本件裁判時槍砲
    彈藥刀械管制條例既已刪除強制工作保安處分之規定，爰不為強制工作之宣告，
    附此敘明。
三、扣案之美制手槍一支（含彈匣一個，槍枝管制編號0000000000號）、
    子彈四顆（原有七顆，經試射三顆已滅失，此三顆不宣告沒收）（九十年度槍保
    管字第八號、九十年度彈保管字第六０號，扣押物品清單見本案卷第二十六、二
    十七頁），均屬違禁物，俱應依刑法第三十八條第一項第一款宣告沒收之。
四、檢察官另以被告乙○○以殺人之犯意持槍抵住證人即警員林韋廷之頭部而涉有刑
    法第二百條七十一條第二項、第一項之殺人未遂罪嫌云云。按犯罪事實應依證據
    認定之，無證據不得推定其犯罪事實，又無法證明被告犯罪者，應諭知無罪之判
    決，刑事訴訟法第一百五十四條、第三百零一條第一項前段著有規定。檢察官認
    被告有殺人之故意，無非係以被告所持之槍彈於抵住證人林韋廷頭部時業已上膛
    ，且被告已知其所持之槍枝具殺傷力，頭部又為人之生命中樞為其依據。訊據被
    告始終堅詞否認有殺害證人林韋廷之犯意，辯稱：只是想以此方法使警察放其走
    ，並無殺害警察之意，伊當時有充分時間，但並未扣扳機等語。經查：被告持上
    膛槍枝抵住證人林韋廷之情，固經證人林韋廷證述明確，並為被告所不否認，然
    被告於超速經警攔檢後雖有加速逃逸之情形，惟經警追逐三公里後即自行駛進路
    肩，並下車接受盤查等情，亦經證人林韋廷於原審到庭證述屬實（見原審九十年
    十二月四日訊問筆錄第三、五頁），且被告於持槍抵住證人林韋廷額頭時，復先
    大聲叫囂「你們真的要這樣嗎？」等語，若被告確有殺警之意，其於攔停後、下
    車接受盤查到持槍抵住證人林韋廷這段期間，已有充分時間，大可趁證人不及防
    備之際即掏槍射擊，然被告捨此不為，顯然僅有以強暴脅迫手段使警員放其脫逃
    之意，是被告所辯並無殺人之意，尚非不可採信。此外，復查無其他積極證據足
    認被告確有檢察官所指殺人未遂犯行，本件不能證明被告此部分犯罪，惟檢察官
    認此部分與前揭論罪科刑之妨害公務罪部分有牽連犯之裁判上一罪關係，爰不另
    為無罪之諭知。
據上論斷，應依刑事訴訟法第三百六十九條第一項前段、第三百六十四條、第二百九
十九條第一項前段，槍砲彈藥刀械管制條例第七條第四項、第十二條第四項，刑法第
十一條前段、第五十五條、第四十二條第二項、第三十八條第一項第一款、第一百三
十五條第一項、第五十一條第五款，罰金罰鍰提高標準條例第一條前段、第二條、現
行法規所定貨幣單位折算新台幣條例第二條，判決如主文。
本案經檢察官彭坤業到庭執行職務。
中    華    民    國    九十一    年      三        月        二十七    日
                              臺灣高等法院刑事第八庭
                                  審判長法  官  陳  祐  治
                                        法  官  沈  宜  生
                                        法  官  楊  炳  禎
右正本證明與原本無異。
槍砲彈藥刀械管制條例罪如不服本判決應於收受送達後十日內向本院提出上訴書狀，
其未述上訴之理由者並得於提起上訴後十日內向本院補提理由書（均須按他造當事人
之人數附繕本）。
妨害公務罪不得上訴。
                                        書記官  廖  素  花
中    華    民    國     九十一   年      三        月       二十七     日
附錄：本判決論罪科刑法條全文
槍砲彈藥刀械管制條例第七條第一項、第四項
未經許可，製造、販賣或運輸火砲、肩射武器、機關槍、衝鋒槍、卡柄槍、自動步槍
、普通步槍、馬槍、手槍或各類砲彈、炸彈、爆裂物者，處死刑、無期徒刑或七年以
上有期徒刑；處徒刑者，併科新台幣三千萬元以下罰金。
未經許可，持有、寄藏或意圖販賣而陳列第一項所列槍砲、彈藥者，處五年以上有期
徒刑，併科新台幣一千萬元以下罰金。
槍砲彈藥刀械管制條例第十二條第四項
未經許可，持有、寄藏或意圖販賣而陳列子彈者，處五年以下有期徒刑，併科新台幣
三百萬元以下罰金。
中華民國刑法第一百三十五條第一項 (妨害公務執行罪)
對於公務員依法執行職務時，施強暴脅迫者，處三年以下有期徒刑、拘役或三百元以
下罰金。
